【裁判字號】    88,訴,681
【裁判日期】    890630
【裁判案由】    損害賠償
【裁判全文】
臺灣桃園地方法院民事判決                          八十八年度訴字第六八一號
    原      告    乙○○
    訴訟代理人    王聰明律?
    複  代理人    甲○○
    被      告    譽岱企業?
    兼法定代理
    人            丙○○
右當事人間請求損害賠償事件，本院判決如左：
    主      文
被告應連帶給付原告新台幣壹拾壹萬伍仟捌佰捌拾陸元，及自民國八十八年六月一日
起至清償日止，按週年利率百分之五計算之利息。
原告其餘之訴駁回。
訴訟費用由被告連帶負擔十分之七，餘由原告負擔。
本判決於原告以新台幣參萬捌仟陸佰貳拾捌元為被告供擔保後，得假執行。但被告如
於假執行程序實施前，以新台幣壹拾壹萬伍仟捌佰捌拾陸元為原告預供擔保，得免為
假執行。
原告其餘假執行之聲請駁回。
    事      實
甲、原告方面：
  一、聲明：
    （一）、被告應連帶給付原告新台幣（下同）四十六萬一千七百九十元，及自民
            國（下同）八十八年六月一日起至清償日止，按週年利率百分之五計算
            之利息。
    （二）、請准供擔保後宣告假執行。
  二、陳述：
    （一）、被告丙○○係被告譽岱企業有限公司（下稱譽岱公司）之法定代理人，
            並兼任譽岱公司所有之Ｓ６—２８１號聯結車之駕駛人，於八十八年一
            月十九日凌晨五時許，因執行其業務駕駛上開Ｓ６—２８１號聯結車，
            沿中山高速公路南下車道由北向南行駛，應注意依規定聯結車禁止行駛
            內側車道及該路段之行車最高速限為九十公里，竟超速行駛於內側車道
            ，且於行經南下一○九公里四九五公尺處時，欲強行超越同向原告所駕
            駛之ＨＪ—７３１０號自小客車，竟逼近原告之車且未保持安全距離，
            並以遠光燈照射干擾原告駕駛；原告加速並準備切換車道，但因另一車
            道亦適有其他車輛，致一時無法切換，被告丙○○竟再度逼近，並閃遠
            光燈干擾逼迫原告變換車道，因逼駛不成竟以其車撞擊原告車尾部，造
            成原告車輛高速失控，先衝撞左側中央分隔島護欄，再折回車道打轉數
            圈後始停止，原告車輛因此嚴重毀損，原告左肩亦受有挫傷。有關肇事
            責任經台灣省竹苗區車輛行車事故鑑定委員會作成鑑定，係被告丙○○
            駕駛Ｓ６—２８１號聯結車違規行駛內側車道且用遠光燈閃爍逼迫前車
            讓道為肇事原因，原告駕駛ＨＪ—７３１０號自小客車則無肇事因素，
            爰依民法第一百八十四條第一項規定，訴請被告丙○○賠償原告所受損
            害；並依同法第二十八條，訴請被告譽岱公司連帶負賠償之責。
    （二）、茲將原告各項損害臚列於後：
          １、車輛損害部分：
              請求回復原狀之損害賠償，原告之車輛經汽車修理廠估價，修復費用
              需三十七萬四千七百五十元，另外拖吊費用支出一萬元，合計三十八
              萬四千七百五十元，所列費用並未包括工資。修復費用部分雖尚未支
              付，但依學者曾隆興之見解，亦可根據確實之修理費估計書請求損害
              賠償。原告屢催被告將車修復，被告均悍然拒絕，原告不得已交由修
              理廠估價，若被告對於原告提出之估價單有爭執，則請鈞院選任當地
              汽車修理業商業同業公會鑑定其修復費用。又中古車之耐用年數不一
              定因部分零件之更新而增加壽命，故僅能扣除「性能增值部分」，不
              能依車輛新舊成數比率減少修理費。另就被害人支出修理費，實係加
              害人之侵權行為所引起而言，故不得再加折舊而減少修理費用。
          ２、不能使用車輛之損害部分：
              原告原以上開車輛為上班時之交通工具，但本件事故發生後，原告無
              法使用該車，因原告之職業係警員，上下班時間較不固定，必須坐計
              程車，原告現係租屋在台北縣土城市○○路○段一三九號一樓，至上
              班之台北縣警察局板橋分局後埔派出所（設台北縣板橋市○○路二二
              號），單程需費一百三十元，原告自事故發生之翌日起至八十八年五
              月三十一日止共搭乘計程車上班一百零四天，以每天來回兩趟共二百
              六十元計算，共支出二萬七千零四十元。
          ３、律師費用部分：
              查原告在事故後屢次催促被告速將原告之車輛修復，被告均置之不理
              ，直至現在，原告不得不依法起訴請求賠償，但因原告並非法律專業
              人員，且尚須顧及自己工作，無暇亦無能力自行實行訴訟，致必須聘
              請律師，計已支出五萬元，被告對此亦應連帶賠償。
          以上合計四十六萬一千七百九十元，而遲延利息部分為求償簡便，以八十
          八年六月一日起算。
    （三）、對於被告抗辯之陳述：
          １、被告狀稱原告之車係老舊車輛，價值不過二十萬元左右，原告請求三
              十七萬餘元，殊不合理云云，第查：原告之車係一九九四年九月出廠
              之車，原告購買時係同年十一月二十二日，車禍發生時僅使用四年，
              依同型車之中古車行情，尚有殘值二十五萬元，因本車禍發生已一年
              半，被告一昧否認肇事責任，不願賠償分文，現再修復，可能更加困
              難，或所需費用更高，故原告亦同意以二十五萬元作為車輛損害賠償
              之數額，至於原車之殘值，因被告之拖延而更低落，故如被告主張需
              扣除殘值，原告主張即將該車殘骸讓與被告，由被告自行處理。
          ２、不能使用車輛之損害部分，原告雖僅提出一份計程車收據，但考之實
              際情形，計程車大部分並未有開立收據之習慣，原告亦不可能每次皆
              等到有開收據之計程車才搭乘，而原告僅請求自事故發生之翌日起至
              八十八年五月三十一日止共上班一百零四天，當時原告亦期待被告盡
              快修好汽車，故尚未考慮購買其他交通工具，其數額亦僅二萬七千二
              百四十元，至為合理，此部分因證明其數額顯有重大困難，請鈞院審
              酌一切情況，依所得心證定其數額。
  三、證據：提出原告行車執照、被告譽岱公司基本資料查詢表、租賃契約、律師費
            收據、計程車收據、中古車雜誌車價表、八十八年十月十七日聯合報第
            九版簡報各乙份、台北縣警察局板橋分局後埔派出所八十八年一月至八
            十八年五月員警休宿管制表五張（以上均為影本）、台灣省竹苗區車輛
            行車事故鑑定委員會函、車輛肇事當事人申請鑑定表、道路緊急救援服
            務簽認四聯單各乙份、車輛毀損修復費用估價單五張、車輛車損照片四
            張為證。
乙、被告方面：
  一、聲明：
    （一）、原告之訴駁回。
    （二）、如受不利之判決，願供擔保免為假執行。
  二、陳述：
    （一）、原告所述各節均非事實，八十八年一月十九日凌晨五時許，原告駕駛Ｈ
            Ｊ—７３１０號自小客車在被告丙○○所駕聯結車後，行駛於中山高速
            公路內側車道，在南下一○九公里處，因不滿被告車速太慢（被告車速
            約八十公里），原告乃駛至外側車道後超越被告車輛，再切入內側車道
            。由於原告貿然切入，又未保持適當之超車距離，致被告雖緊急煞車，
            仍不免撞及其車身左側（約後視鏡部位）。又被告係空車，原行駛於外
            側車道，因前有載重聯結車速度太慢，故進入內側車道等待適當距離超
            車，再進入外側車道，並非持續於內側車道行車，因超車需要而行駛於
            內側車道，並不違規。
    （二）、又查一千西西以上之小客車，雖可行駛於內側車道，但仍應以限制之最
            高速度行駛（九十公里），原告顯然係超車進入內側車道時車速不足，
            致使被告煞車不及而肇禍，原告不按規定行車，實為肇事之主因，台灣
            省竹苗區車輛行車事故鑑定委員會未斟酌全部情況，其鑑定意見並不可
            取。原告不守交通規定，開小型汽車蛇行穿插於內外車道各大型車間，
            受傷輕微應屬萬幸，原告應記取教訓，幸勿玩命，玩命之徒不足以欣慰
            。
    （三）、原告之車係一九九四年九月出廠、同年十一月請領牌照使用之老舊車輛
            ，於事發之時，已逾四年有餘，按福特車系，平均使用年限為五年，故
            原告所有之車輛，已無多少殘值，依保險公司之估算，至多不過二十萬
            元左右，該車經原告估價修理費用金額高達三十七萬餘元，與該車殘值
            顯不相當，原告於撞毀後逕未付諸修理，顯然有相同之認識，原告己所
            不欲，豈可強求他人？故原告車輛之損失，應以殘值計算為妥。
    （四）、原告主張自事故發生之翌日起至八十八年五月三十一日止，共上班一百
            零四天，因本件事故之發生，原告再無法使用該車，必須坐計程車上下
            班，單程須費一百三十元，每日來回兩趟費用，應由被告負擔云云。惟
            查其計程車費用支付之憑證僅有一張呈庭，其他二百零七次是否確實乘
            坐計程車，尚乏證據證明之。又一般薪資階級之從業人員，均以大眾運
            輸工具代步，而一般公務員因特別任務出差，其交通費用之核發，均以
            大眾運輸之支付憑證為憑，原告為一般公務員，請求其日常交通費用之
            金額竟然高於公差所許可之標準，應認為不適當。
    （五）、原告聘請律師，係為保障自己之權益，被告縱然有侵權行為，與其律師
            費用之支付並無相當之因果關係，故原告律師費用之請求於法無據。
  三、證據：聲請就本件行車事故由台灣省車輛行車事故覆議鑑定委員會覆議鑑定。
丙、本院依職權向內政部警政署國道公路警察局第二警察隊函調八十八年一月十九日
    五時國道一號高速公路南下一○九公里四九五公尺交通事故案相關資料。
    理      由
一、原告起訴狀請求判命被告連帶給付五十一萬元，繼於本院審理中減縮聲明為被告
    應連帶給付原告四十六萬一千七百九十元，及自八十八年六月一日起至清償日止
    ，按週年利率百分之五計算之利息，對於訴訟標的之法律關係並無變更或追加，
    僅係擴張或減縮應受判決事項之聲明，核與民事訴訟法第二百五十五條第一項第
    三款規定相符，應予准許，合先敘明。
二、本件原告主張：伊於八十八年一月十九日凌晨五時許，駕駛ＨＪ—７３１０號自
    小客車，沿國道中山高速公路南下車道由北向南行駛至南下一○九公里四九五公
    尺處時，適有被告丙○○駕駛被告譽岱公司所有之Ｓ６—２８１號聯結車執行其
    業務，本應注意聯結車禁止行駛內側車道及保持安全速限，竟超速行駛於內側車
    道，且欲強行超越同車道原告所駕車輛，竟逼近原告之車、以遠光燈照射干擾原
    告駕駛，且因逼駛不成竟以其車撞擊原告車尾部，造成原告車輛高速失控，先衝
    撞左側中央分隔島護欄，再折回車道打轉數圈後始停止，原告車輛因此嚴重毀損
    ，原告車輛修復費用經估算為三十七萬四千七百五十元，支出拖吊費用一萬元，
    因車輛受損不能使用，共計一百零四天、每天二次搭乘計程車上下班支出二萬七
    千零四十元，聘請律師支出費用五萬元，合計四十六萬一千七百九十元；又被告
    丙○○為被告譽岱公司之負責人，且係因執行職務加損害於原告，爰依民法第一
    百八十四條第一項、同法第二十八條，求為命被告連帶賠償原告所受上開損害之
    判決。被告則以：上開行車事故之發生，實係原告駕車行駛於被告丙○○所駕聯
    結車後，在國道中山高速公路南下一○九公里處，因不滿被告車速太慢，乃駛至
    外側車道超越被告車輛後再切入內側車道，因原告貿然切入，車速過低又未保持
    適當之超車距離，致被告雖緊急煞車，仍不免撞及原告車身左側。又被告丙○○
    並無違規行駛於內側車道，乃因外側車道有載重聯結車速度太慢，故被告丙○○
    進入內側車道以待適當距離超車，並非持續於內側車道行車。故原告不按規定行
    車，實為肇事之主因。再者，原告之車係一九九四年份之老舊車輛，於損害發生
    時，已使用四年有餘，故該車輛價值，至多不過二十萬元左右，原告請求之修理
    費用顯不相當，原告車輛之損失，應以殘值計算為妥。又原告主張自事故發生之
    翌日起至八十八年五月三十一日止，共上班一百零四天，因本件事故之發生，原
    告再無法使用該車，必須坐計程車上下班，單程須費一百三十元，每日來回兩趟
    費用，應由被告負擔云云。惟查原告僅提出一張計程車費收據，其他二百零七次
    尚乏證據證明，況原告僅為一般公務員，竟以高於出差得使用之交通工具費用核
    算，亦不恰當。原告聘請律師，係為保障自己之權益，被告縱然有侵權行為，與
    其律師費用之支付並無相當之因果關係，故原告律師費用之請求於法無據等語，
    資為抗辯。
三、原告主張伊於八十八年一月十九日凌晨五時許，駕駛ＨＪ—７３１０號自小客車
    ，沿國道中山高速公路南下車道由北向南行駛至南下一○九公里四九五公尺處時
    ，適有被告丙○○駕駛被告譽岱公司所有之Ｓ６—２８１號聯結車執行其業務，
    本應注意聯結車禁止行駛內側車道及保持安全速限，竟超速行駛於內側車道，且
    欲強行超越同車道原告所駕車輛，竟逼近原告之車、以遠光燈照射干擾原告駕駛
    ，且因逼駛不成竟以其車撞擊原告車尾部，造成原告車輛高速失控，先衝撞左側
    中央分隔島護欄，再折回車道打轉數圈後始停止，原告車輛因此嚴重毀損，而被
    告丙○○為被告譽岱公司之負責人等情，並據其提出被告譽岱公司基本資料查詢
    表、台灣省竹苗區車輛行車事故鑑定委員會函、車輛肇事當事人申請鑑定表、車
    損照片為證，被告丙○○對於其為被告譽岱公司之負責人，並於本件交通事故發
    生時正在執行職務一節固不爭執，惟否認對於車禍之造成有何過失，辯稱：實係
    原告駕車行駛於伊所駕聯結車後，因不滿伊車速太慢，乃駛至外側車道超越伊車
    輛後再切入內側車道，因原告貿然切入，車速過低又未保持適當之超車距離，致
    伊雖緊急煞車，仍不免撞及原告車身左側，又伊並無違規行駛於內側車道，乃因
    外側車道有載重聯結車速度太慢，故伊進入內側車道以待適當距離超車，並非持
    續於內側車道行車，原告不按規定行車，實為肇事之主因等語。經查：
    （一）、被告丙○○固辯稱因前有載重聯結車速度太慢，故進入內側車道等待適
            當距離超車，再進入外側車道，並非持續於內側車道行車，因超車需要
            而行駛於內側車道，並不違規云云，惟並未舉證以實其說，復參以被告
            丙○○於本院審理中陳稱：「‧‧‧‧當時在高速公路一○七Ｋ處，我
            車還在原告車後面，但經一○八Ｋ處時，我車已超前原告車，被告因挑
            釁違規超車，造成原告駕駛座右側追撞我車左保險桿。」（見本院八十
            九年六月十九日言詞辯論筆錄），以及經本院調閱本件交通事故案件資
            料，被告丙○○於製作筆錄時陳稱：「我今日於右前述時、地，行駛內
            車道，因為前車ＨＪ—７３１０號自小客在內車道行駛速度較慢，所以
            我給前車閃大燈乙次，但前車不讓道，所以我從外車道超越該車‧‧‧
            ‧」等情，此有內政部警政署國道公路警察局道路交通事故調查筆錄在
            卷可稽，足見被告丙○○自南下一○七公里處起至即違規行駛於內側車
            道，且因原告車速過慢，尚變換至外側車道後再切回內側車道，並無其
            所稱外側車道有載重聯結車速度太慢，故進入內側車道等待適當距離超
            車，再進入外側車道之情事，是被告所辯前詞，顯係卸責之詞，委無足
            採。
    （二）、被告丙○○又稱：本件車禍之發生，係因原告駕車行駛於伊所駕聯結車
            後，因不滿伊車速太慢（被告車速約八十公里），原告乃駛至外側車道
            後超越伊車輛，再切入內側車道，由於原告貿然切入，又未保持適當之
            超車距離且車速過低，致伊雖緊急煞車，仍不免撞及其車身左側（約後
            視鏡部位）云云。經查：本院調閱內政部警政署國道公路警察局第二警
            察隊八十八年一月十九日五時國道一號高速公路南下一○九公里四九五
            公尺交通事故案相關資料，依卷附道路交通事故調查報告表所繪之道路
            現場圖及現場照片所示，被告所駕Ｓ６—２８１號聯結車之刮地痕長達
            四十公尺、車頭右偏、右前輪胎之拖擦胎痕長達三十九公尺，顯係在高
            速行駛下緊急煞車並轉彎，且原告駕駛之ＨＪ—７３１０號自小客車右
            後尾部、右側行李箱（油箱）、右前車門均有明顯凹陷、車頭大半破損
            ，被告丙○○駕駛之Ｓ６—２８１號聯結車左前車頭有明顯撞擊痕跡，
            右前車頭則無明顯撞擊痕跡等情綜合研判，堪認本件事故之發生，係被
            告丙○○夜晚駕駛聯結車，違規超速行駛內側車道，用遠光燈閃爍逼迫
            前車讓道，未保持安全煞停距離，且由右側超車時擦撞前車所致，又再
            依現場照片中原告車輛左側車身及左後尾部並無明顯撞擊痕跡、被告劉
            棟樑之聯結車右前車頭亦無明顯撞擊痕跡，顯非如被告所辯係因原告駕
            車於外側車道超越被告車輛後，再突然切入內側車道，因未保持適當之
            超車距離且車速過低，致被告煞車不及撞及其車身，而係原告車輛在內
            側車道行駛中，被告車輛自後方追撞所致，且本件車禍事故經台灣省車
            輛行車事故覆議鑑定委員會覆議鑑定結果亦同此認定，此有該會八十九
            年三月八日府覆議字第八八一九一五號函在卷可稽，是被告此一抗辯亦
            無可採。
        綜據上述，原告主張被告丙○○係被告譽岱公司之負責人，於執行職務駕駛
    聯結車時，違規超速行駛於內側車道，並追撞原告汽車等情，洵屬有據，應堪採
    信。
四、按因故意或過失，不法侵害他人權利者，負損害賠償責任。法人對於其董事或其
    他有代表權之人因執行職務所加於他人之損害，與該行為人連帶負賠償之責任。
    第一百八十四條第一項前段、第二十八條分別定有明文。本件被告丙○○因違規
    超速行駛內側車道，用遠光燈閃爍逼迫前車讓道，且由右側超車時擦撞前車而有
    如上所述之過失，此一過失行為與原告所有車號ＨＪ—７３１０號自小客車之受
    損有相當因果關係，且被告丙○○為被告譽岱公司之負責人，此一過失行為係被
    告丙○○於執行職務時所為，故被告自應連帶負賠償責任，茲就原告請求之各項
    損害分別審酌如下：
    （一）、車輛修繕費用部分：
          １、按當事人意圖延滯訴訟，或因重大過失，逾時始行提出攻擊或防禦方
              法，有礙訴訟之終結者，法院得駁回之，民事訴訟法第一百九十六條
              第二項前段定有明文。本件原告原係請求被告支付回復原狀所必要之
              費用，並提出車輛毀損修復費用估價單為證，本院於八十九年四月二
              十日言詞辯論期日時，經詢問兩造是否同意鑑定車輛殘值時，原告雖
              表示同意，惟於八十九年四月二十九日又具狀表示不同意依撞擊後之
              狀況計算殘值，顯係主張被告應支付回復原狀所必要之費用。詎被告
              於八十九年六月十九日最後一次言詞辯論期日時復具狀主張應依物因
              毀損所減少之價額計算損害賠償數額，並以同型中古車市價為二十五
              萬元，經撞擊後已無殘值，若本院認為仍有殘值，則請求本院儘速命
              行鑑定云云。原告此一主張，顯係因重大過失而逾時提出，誠有礙於
              訴訟之終結，揆諸前開說明，自應予以駁回。是關於車輛所受損害之
              計算，本院仍以原告原先提出之「回復原狀所必要之費用」為準，合
              先敘明。
          ２、按不法毀損他人之物者，被害人得請求賠償其物因毀損所減少之價額
              。負損害賠償責任者，除法律另有規定或契約另有訂定外，應回復他
              方損害發生前之原狀。第一項情形，債權人得請求支付回復原狀所必
              要之費用，以代回復原狀。應回復原狀者，如經債權人定相當期限催
              告後，逾期不為回復時，債權人得請求以金錢賠償其損害。不能回復
              原狀或回復顯有重大困難者，應以金錢賠償其損害。民法第一百九十
              六條、第二百十三條第一項、同條第三項、第二百十四條、第二百十
              五條分別定有明文。又物被毀損時，被害人除得依民法第一百九十六
              條請求賠償外，並不排除民法第二百十三條至第二百十五條之適用。
              依民法第一百九十六條請求賠償物被毀損所減少之價額，得以修復費
              用為估定之標準，但以必要者為限（例如：修理材料以新品換舊品，
              應予折舊）。被害人如能證明其物因毀損所減少之價額，超過必要之
              修復費用時，就其差額，仍得請求賠償。」最高法院民事庭七十七年
              五月十七日作成決議可資參照。從而物被毀損時，損害賠償請求權人
              得選擇依民法第一百九十六條之規定，請求加害人賠償其物因毀損所
              減少之價額；亦得選擇依民法第二百十三條第一項，請求加害人回復
              該物損害發生前之原狀，於定相當期限催告後，逾期不為回復或不能
              回復原狀、回復顯有重大困難時，得請求以金錢賠償其損害；或選擇
              依民法第二百十三條第三項，請求加害人支付回復原狀所必要之費用
              ，以代回復原狀。
          ３、本件原告主張其所有車號ＨＪ—７３１０號自小客車，經估計修理費
              用為三十七萬四千七百五十元，且不包含工資在內，均為零件費用，
              此有車輛毀損修復費用估價單為證。然本件汽車之修理既係以全新零
              件更換受損害之零件，則原告以修理費為損害賠償數額之依據時，自
              應將零件折舊部分予以扣除。原告主張零件雖經更新，但除「性能增
              值部分」外，其他不能增加車輛價值之零件更新不能折舊，且其支出
              修理費，實係因被告之侵權行為所引起，故原告主張之修理費用不能
              再加折舊云云。惟原告並未舉證修理費用中何部份為「性能增值部分
              」，何部分為不得折舊之部分，且逕行主張零件費用全部均不得折舊
              ，對於回復原狀之意涵，亦有誤會，自不足採。查原告所有車號ＨＪ
              —７３１０號自小客車係於八十三年九月出廠，同年十一月二十二日
              發照使用，有行車執照在卷可稽，是距本件損害發生之八十八年一月
              十九日，係已使用四年二月之車輛。按行政院頒發小客車耐用年限為
              五年，依定率遞減法每年折舊千分之三六九，經折舊後零件費用為五
              萬五千七百五十六元（元以下四捨五入）（計算式如附表）。故原告
              所有之自小客車因被告之侵權行為被毀損所減少之價額為五萬五千七
              百五十六元，是原告此部分之請求於前開數額範圍內為有理由，逾此
              數額部分則無理由，應駁回之。
    （二）、不能使用車輛之損害部分：
            原告主張其原以上開車輛為上班時之交通工具，但本件事故發生後，因
            無法使用該車，且因其職業係警員，上下班時間較不固定，必須坐計程
            車，原告現係租屋在台北縣土城市○○路○段一三九號一樓，至上班之
            台北縣警察局板橋分局後埔派出所（設台北縣板橋市○○路二二號），
            單程需費一百三十元，原告自事故發生之翌日起至八十八年五月三十一
            日止共搭乘計程車上班一百零四天，以每天來回兩趟共二百六十元計算
            ，共支出二萬七千零四十元等語，並提出計程車收據乙紙為證。被告對
            於原告一百三十元之支出固不爭執，惟辯稱原告計程車費用支付之憑證
            僅有一張呈庭，其他二百零七次是否確實乘坐計程車，尚乏證據；又一
            般公務員因特別任務出差，其交通費用之核發，均以大眾運輸之支付憑
            證為憑，原告為一般公務員，請求其日常交通費用之金額竟然高於公差
            所許可之標準，應認為不適當等於置辯。經查：原告雖提出八十八年五
            月二十四日搭乘計程車支出一百三十元之收據，惟其主張之另外二百零
            七次搭乘計程車之支出，並無證據以佐其說，雖原告另主張因實際情形
            ，計程車大部分並未有開立收據之習慣，原告亦不可能每次皆等到有開
            收據之計程車才搭乘，而原告僅請求自事故發生之翌日起至八十八年五
            月三十一日止共上班一百零四天，當時原告亦期待被告盡快修好汽車，
            故尚未考慮購買其他交通工具，其數額亦僅二萬七千二百四十元，至為
            合理云云，惟此部分既無任何舉證以實其說，本院自無從審酌，故原告
            此部分之主張，除有證據之一百三十元外，其餘請求數額均無足採，應
            駁回之。
    （三）、律師費用部分：
            按吾國民事訴訟非採用律師訴訟主義，當事人所支出之律師費用，自不
            在訴訟費用之內。至當事人之旅費及當事人確有不能自為訴訟行為，必
            須委任人代理之情形所支出之代理人費用，如可認為伸張權利或防禦上
            所必要者，應屬訴訟費用之一種，於必要限度內，得令敗訴人賠償。所
            謂必要限度，依訟爭或代理之事件及當事人、代理人之身分定之，當事
            人如有爭執，由法院斷定，司法院十九年院字第二○五號解釋意旨可資
            參照。原告主張其於事故後屢次催促被告速將車輛修復，被告均置之不
            理，故伊不得不依法起訴請求賠償，但因原告並非法律專業人員，且尚
            須顧及自己工作，無暇亦無能力自行實行訴訟，致必須聘請律師，計已
            支出五萬元，被告對此亦應連帶賠償等語，並提出律師費收據乙份為證
            。被告則辯稱：原告聘請律師，係為保障自己之權益，伊縱然有侵權行
            為，與其律師費用之支付並無相當之因果關係，故原告律師費用之請求
            於法無據等語置辯。經查：本件原告起訴主張被告應賠償其所受損害，
            並聘請律師為其訴訟代理人，其因而支出之律師費用，自與被告之侵權
            行為間有相當因果關係，得認為係侵權行為之一部，且衡以被告於本件
            訴訟中始終堅詞否認有何過失情節，原告並非法律專業人士，若自為訴
            訟行為，恐不能為妥適之主張，故聘請具有法律專業能力之律師提起訴
            訟，亦屬伸張權利所必要，況於現代社會中，專業分工乃屬常態，委請
            法律專業人士亦為正當，從而原告請求被告給付其支出之律師費用五萬
            元，自屬有據。
    （四）、車輛拖吊費用部分：
            原告主張因本件車禍支出車輛拖吊費用一萬元，並據提出道路緊急救援
            服務簽認四聯單乙份為證，被告對此亦不爭執，堪認為真實。
五、綜上所述，原告本於民法第一百八十四條第一項前段及第二十八條規定，請求被
    告給付十一萬五千八百八十六元，並自起訴狀繕本（更正後）送達之翌日即自八
    十八年六月一日起至清償日止，按週年利率百分之五計算之利息，洵有理由，應
    予准許。逾此數額部分之請求為無理由，應予駁回。
六、本件原告勝訴部分，兩造均陳明願供擔保請准宣告假執行或免為假執行，本院經
    審核均無不合，爰分別酌定相當之擔保金額准許之。至原告敗訴部分，其假執行
    之聲請，已失所附麗，不予准許。
七、本件事證已臻明確，兩造其餘之攻擊防禦方法，與判決結果不生影響，故不另一
    一論述，併此敘明。
八、據上論結，本件原告之訴為一部有理由，一部無理由，依民事訴訟法第七十九條
    但書、第八十五條第二項、第三百九十條第二項、第三百九十二條，判決如主文
    。
中      華      民      國    八十九    年      六      月     三十     日
                                        臺灣桃園地方法院民事第一庭
~B法      官  汪智陽
右正本，係照原本作成。
如對本判決上訴須於判決送達後廿日內向本院提出上訴狀
中      華      民      國    八十九    年      六      月     三十     日
~B法院書記官  楊由漢


司法院資訊處製作；財團法人民間司法改革基金會備份。
